臺灣彰化地方法院民事判決　九十二年度重訴字第二四六號
　　原　　　告　乙○○
　　訴訟代理人　洪宗仁律師
　　被　　　告　丙○○
　　訴訟代理人　甲○○
右當事人間請求分割共有物事件，本院於民國九十三年二月十八日言詞辯論終結，判
決如左：
    主      文
兩造共有坐落彰化縣北斗鎮○○段第三八地號、地目田、面積六九八．七二平方公尺
，同段第三九地號、地目田、面積六三一．八０平方公尺等二筆土地，應予合併分割
，如附圖所示，編號Ａ面積二０二．九０平方公尺土地，分歸被告丙○○取得；編號
Ｂ面積一一二七．六二平方公尺土地，分歸原告乙○○取得。
訴訟費用由被告負擔一萬分之一五二五，餘由原告負擔。
    事　　　實
甲、原告方面：
一、聲明：求為判決如主文所示。
二、陳述：
    緣坐落彰化縣北斗鎮○○段第三八地號、地目田、面積六九八．七二平方公尺，
    同段第三九地號、地目田、面積六三一．八０平方公尺等二筆土地，為兩造所共
    有，應有部分均為被告一萬分之一五二五，原告一萬分之八四七五，兩造所有上
    開土地，並無因物之使用目的不能分割，或不分割之協議等情形，兩造就分割方
    法亦無法達成協議，為此，原告訴請判決合併分割系爭土地如附圖所示。
三、證據：提出土地登記簿謄本二件、使用分區證明書一件、地籍圖謄本一件、分割
    方案二件等為證，並聲請勘驗現場及測量。
乙、被告方面：
一、聲明：同意合併分割。
二、陳述：合併分割如附圖方式，伊才同意分割。
丙、本院依聲請至現場履勘，並囑託彰化縣北斗地政事務所派員至現場勘測。
    理　　　由
一、本件原告主張坐落彰化縣北斗鎮○○段第三八地號、地目田、面積六九八．七二
    平方公尺，同段第三九地號、地目田、面積六三一．八０平方公尺等二筆土地，
    為兩造所共有，應有部分均為被告一萬分之一五二五，原告一萬分之八四七五，
    兩造所有上開土地，並無因物之使用目的不能分割，或不分割之協議等情形，兩
    造就分割方法未達成協議等事實，業據提出土地登記簿謄本為證，且為兩造所不
    爭執，自堪信為真實。兩造間既無不分割之約定，亦無因物之使用目的不能分割
    之情形，就分割方法又不能達成協議，且合於農業發展條例第十六條第一項第四
    款之分割規定，從而原告訴請裁判分割，揆諸民法第八百二十三條第一項前段規
    定，核無不合，應予准許。查本件系爭上開二筆土地各筆之共有人均相同，又該
    二筆土地兩造均同意合併分割，為避免各筆土地細分及合乎經濟原則，應以合併
    分割為宜。
二、共有人因共有物分割之方法不能協議決定，而提起請求分割共有物之訴，應由法
    院斟酌當事人之聲請、共有物之性質、經濟效用及全體共有人之利益等公平決定
    之。經查：系爭土地上如九十三年一月八日複丈成果圖所示均為空地等情，業經
    本院會同彰化縣北斗地政事務所人員赴現場履勘屬實，且有勘驗筆錄及土地複丈
    成果圖在卷足憑。至系爭土地之分割方法，本院斟酌：被告所提出如附圖所示之
    分割方案，已得原告之同意，本院認如附圖所示之分割方法，符合共有人之利益
    ，堪值採用，爰判決系爭土地之分割方法為如主文第一項所示。
三、本件分割共有物事件，如由敗訴之被告負擔訴訟費用，則顯失公平，爰命勝訴之
    原告負擔一部分訴訟費用。
四、本件判決之基礎已臻明確，兩造其餘攻擊防禦方法，於判決結果不生影響，無庸
    一一論列，併此敘明。
據上論結：本件原告之訴為有理由，依民事訴訟法第八十條之一，判決如主文。
中　　　華　　　民　　　國　　九十三　　年　　　二　　　月　　二十七　　日
                                臺灣彰化地方法院民事第一庭
~B法　　　官　陳弘仁
右為正本係照原本作成。
如對本判決上訴，應於判決送達後二十日內向本院提出上訴狀。
~B法院書記官　王振州
中　　　華　　　民　　　國　　九十三　　年　　　二　　　月　　二十七　　日
